臺灣高等法院高雄分院刑事附帶民事訴訟判決　　　　 
上　訴　人　000000000.
即　被　告　　　　　
被上訴人　　00000000000 （姓名、年籍及住居所均詳卷）
即 原 告
訴訟代理人　鍾美馨律師
上列當事人間因妨害性自主案件（刑事案號：本院100 年度侵上
訴字第1548號），提起附帶民事訴訟請求損害賠償事件，上訴人
不服臺灣澎湖地方法院100 年度侵附民字第2 號中華民國100 年
8 月25日第一審刑事附帶民事訴訟判決，提起上訴，本院判決如
下：
    主  文
上訴駁回。
    事實及理由    
一、被上訴人即原告起訴主張：被上訴人自100 年2 月11日起，
    受雇擔任照料上訴人行動不便之母親之看護工作。詎上訴人
    於100 年7 月5 日凌晨2 時許，在其澎湖縣西嶼鄉竹灣村竹
    篙灣ＯＯ號住處，利用被上訴人房間門未上鎖之機會，進入
    被上訴人房間，對被上訴人強制性交得逞，致被上訴人身心
    受創至鉅，爰依侵權行為法律關係，請求上訴人賠償新臺幣
    （下同）100 萬元，及自100 年8 月12日（即自起訴狀繕本
    送達翌日）起至清償日止，按週年利率5 ％計算之利息。
二、上訴人即被告則以：上訴人確有撫摸被上訴人胸部、下體，
    並以手指插入被上訴人陰道，但係經被上訴人同意，上訴人
    自不應負賠償責任，資為抗辯。而聲明求為撤銷原判決關於
    上訴人敗訴部分，並駁回被上訴人在第一審之訴及其假執行
    之聲請。
三、按附帶民事訴訟之判決，應以刑事訴訟判決所認定之事實為
    據，刑事訴訟法第500 條前段定有明文。本件被上訴人自10
    0 年2 月11日起，受雇擔任照料上訴人行動不便之母親之看
    護工作。詎上訴人於100 年7 月5 日凌晨2 時餘許，在其澎
    湖縣西嶼鄉竹灣村竹篙灣ＯＯ號住處，利用被上訴人房間門
    未上鎖之機會，竟基於強制性交之犯意，進入被上訴人房間
    ，違反被上訴人之意願，以強暴之手段，將雙手伸進被上訴
    人衣褲內，撫摸被上訴人胸部、陰部及身體，被上訴人呼叫
    「不要」並極力反抗試圖掙脫，上訴人仍強行拉扯被上訴人
    褲子，被上訴人雖將身體弓起並把雙腳夾緊，防止雙腿為上
    訴人撐開，仍遭上訴人以2 隻手指插入被上訴人陰道內，為
    性交行為得逞等事實，業據本院100 年度侵上訴字第1548號
    刑事判決認定在案。因而，被上訴人上述主張之事實，自堪
    認為真實。而本件附帶民事訴訟之判決，依法亦應以上述刑
    事判決認定之事實為據。
四、復按不法侵害他人之身體、健康、名譽、自由、信用、隱私
    、貞操，或不法侵害其他人格法益而情節重大者，被害人雖
    非財產上之損害，亦得請求賠償相當之金額，民法第195 條
    第1 項前段定有明文。且民法第195 條第1 項明定貞操權為
    應受保護的人格權，貞操權之內涵，在法律體系明文肯定此
    一權利後，即應由傳統觀念強調女子性生活之純潔無暇，轉
    變為強調個人身體自主權與性自主權不容侵害。而貞操權為
    法律保護之人格法益，貞操權保護之法益，係在於任何人（
    不分男女）惟有自由意思下得為婚姻外之性交，不受他人不
    法干涉，即貞操權係以性之尊嚴及自主為內容之權利。上訴
    人對被上訴人乘機性交之性侵害行為，已對被上訴人造成貞
    操權之侵害，並受有精神上之痛苦，且二者間有相當因果關
    係，應屬無疑。又慰撫金之賠償須以人格權遭遇侵害，使精
    神上受有痛苦為必要，其核給之標準固與財產上損害之計算
    不同，然非不可斟酌雙方身分資力與加害程度，及其他各種
    情形核定相當之數額（最高法院51年台上字第223 號判例意
    旨參照）。所謂「相當」，應以實際加害情形與其名譽影響
    是否重大及被害人之身分、地位與加害人之經濟情況等關係
    定之。準此，被上訴人因遭到上訴人對之為強制性交之侵害
    ，訴請上訴人賠償，於法有據。原審審酌被上訴人係印尼國
    人，從事看護工作，每月薪資約17,280元，上訴人前於臺灣
    從事粗工，目前無業，並參酌兩造之身分、地位，及上訴人
    性侵害之手段，被上訴人所受身心創傷之程度等情，認被上
    訴人所得請求之非財產上之損害賠償，應以20萬元為適當，
    原請求100 萬元賠償金尚屬過高，應予核減。因認被上訴人
    依據侵權行為損害賠償之法律關係，請求上訴人給付被上訴
    人20萬元及自100 年8 月20日（即自起訴狀繕本送達翌日）
    起至清償日止，按週年利率5 ％計算之利息，為有理由，應
    予准許，其逾此部分之請求，即無理由，應予駁回。並說明
    被上訴人陳明願供擔保請准宣告假執行，關於其勝訴部分，
    因
    本判決所命給付之金額未逾50萬元，爰依職權宣告假執行，
    至其敗訴部分，假執行之聲請失所依附，應予駁回。經核並
    無不合，上訴人上訴意旨指摘原判決不當，請求廢棄改判，
    為無理由，應予駁回。
據上論斷，本件上訴為無理由，應依刑事訴訟法第490 條前段、
第368 條，判決如主文。
中    華    民    國   100     年   12     月   30    日
                   刑事第六庭    審判長法  官  翁慶珍
                                       法  官  孫啟強
                                       法  官  石家禎
以上正本證明與原本無異。
不得上訴。
中    華    民    國   100     年   12     月   30    日
                                       書記官  熊惠津